臺灣雲林地方法院刑事判決
110年度訴字第387號
公  訴  人  臺灣雲林地方檢察署檢察官
被      告  黃聖峰



            李健偉


上列被告等因詐欺案件，經檢察官提起公訴（109年度偵字第787
5號、110年度偵字第663號、第1827號），被告等於準備程序就
被訴事實為有罪之陳述，經本院合議庭裁定由受命法官獨任行簡
式審判程序，判決如下：
    主  文
己○○犯附表二編號1至4所示之罪，各處如附表二編號1至4「罪名
、宣告刑」欄所示之刑。應執行有期徒刑壹年拾月。未扣案之犯
罪所得新臺幣肆仟肆佰玖拾元沒收，於全部或一部不能沒收或不
宜執行沒收時，追徵其價額。
甲○○犯附表二編號1至4所示之罪，各處如附表二編號1至4「罪名
、宣告刑」欄所示之刑。應執行有期徒刑壹年捌月。未扣案之犯
罪所得新臺幣肆仟肆佰玖拾元沒收，於全部或一部不能沒收或不
宜執行沒收時，追徵其價額。
    事  實
一、己○○、甲○○、莊亞霖（另案判決）等人，於民國109年7、8
    月間某日，參與通訊軟體「蝙蝠」、「易信」之帳號暱稱「
    白胖子」、「黑胖子」、「帝王蟹」等真實姓名年籍均不詳
    之成年人所組成具有持續性、牟利性及結構性之詐欺集團（
    己○○違反組織犯罪防制條例部分，業經臺灣高等法院臺南分
    院以110年度金上訴字第471號判決確定，甲○○違反組織犯罪
    防制條例部分，業經臺灣彰化地方法院109年度訴字第1138
    號判決），甲○○前往提款機提款，所得款項由己○○負責清點
    、保管，己○○、甲○○可獲得提款金額1％之報酬。己○○、甲○○
    及其所屬詐欺集團其他成員共同基於意圖為自己不法所有之
    三人以上詐欺取財、洗錢之犯意聯絡，先由該詐欺集團其他
    成員分別以附表一所示之詐欺方式向附表一「被害人/告訴
    人」欄所示之人施用詐術，致其等陷於錯誤，於附表一所示
    之時間，將如附表一所示之金額，匯入附表一所示之帳戶，
    於109年8月13日由甲○○於附表一所示之時間、地點，提領如
    附表一所示之金額後交付給莊亞霖，莊亞霖復將附表一之款
    項交給己○○，己○○再將提領所得之款項交付予該詐欺集團上
    手，以此方式隱匿詐欺犯罪所得之去向，己○○、甲○○並因此
    各獲得報酬新臺幣（下同）4,490元。
二、案經陳佩蓉、陳如新、胡思祥告訴，雲林縣警察局北港分局
    報告臺灣雲林地方檢察署檢察官偵查起訴。
    理  由
一、程序方面：
　㈠被告己○○、甲○○固以其等所涉加重詐欺之相牽連案件，另案
    於其他法院審理，依刑事訴訟法第7條第1款、第6條之規定
    ，聲請將上開相牽連案件由其他法院或本院合併審判（本院
    卷四第10頁）：
　⒈按刑事訴訟法第7條第1款所定一人犯數罪之相牽連案件，依
    同法第6條第1項至第3項之規定，數同級法院管轄之案件相
    牽連者，得合併由其中一法院管轄，如各案件已繫屬於數法
    院者，經各該法院之同意，得以裁定將其案件移送於一法院
    合併審判之；有不同意者，由共同之直接上級法院裁定之。
    不同級法院管轄之案件相牽連者，得合併由其上級法院管轄
    ，已繫屬於下級法院者，其上級法院得以裁定命其移送上級
    法院合併審判。但第7條第3款之情形，不在此限。上開「得
    」合併由其中一法院管轄審判，旨在使法院得藉由案件之合
    併審判，避免訴訟活動或證據調查重複之勞費，且防止裁判
    歧異，並能適切地確定刑罰權存在及其範圍，以實現妥速審
    判之目的。惟相牽連案件於客觀合併時（如1人犯數罪），
    被告固得受有避免反覆應訴之利益，但亦會使案件審理長期
    化、複雜化；而於主觀合併時（如數人共犯或同時犯罪等）
    ，複數被告利害未必一致，亦可能有權利保護欠周之疑慮，
    即應以分別審理為原則。從而，相牽連案件合併審判與否，
    法院應視個別案件審理之進度及必要，於訴訟經濟之達成及
    無礙於被告訴訟防禦權之範圍內決定。亦即法院決定是否合
    併審判，如自訴訟整體程序觀察，並未顯然濫用其權限，自
    難逕認所踐行之訴訟程序違法（最高法院109年度台上字第5
    918號判決參照）。
  ⒉查被告己○○另涉加重詐欺等案件，均經檢察官提起公訴，分
    別繫屬臺灣臺中地方法院110年度金訴字第468號、臺灣彰化
    地方法院110年度訴字第510號、111年度訴字第657號、第38
    1號（判決尚未確定）、臺灣南投地方法院111年度訴緝字第
    4號、111年度訴字第657號等，與本案均係屬相牽連案件。
    被告甲○○另涉加重詐欺等案件，均經檢察官提起公訴，分別
    繫屬臺灣彰化地方法院109年度訴字第1138號案件（已判決
    ，上訴臺灣高等法院臺中分院）、臺灣臺中地方法院110年
    度金訴字第468號、第532號、臺灣彰化地方法院110年度訴
    字第510號、111年度訴字第381號（判決尚未確定）、111年
    度訴字第519號（判決尚未確定）、111年度訴字第657號、
    臺灣臺南地方法院111年度金訴字第101號（已判決，上訴臺
    灣高等法院臺南分院）等，與本案均係屬相牽連案件。惟查
    ，被告己○○、甲○○所犯另案上開加重詐欺等案件，業經不同
    法院審判，訴訟繫屬互異，本得分別審判。縱係被告加入之
    同一詐欺集團犯罪組織所為，但各該被訴犯罪事實之時間、
    地點、參與之共犯、被害人等均不相同，無證據調查之共通
    性與必要性，數案件間不具特殊關聯性，合併管轄審判之結
    果，非但無法達到合併審判之訴訟經濟目的，反而會使案件
    複雜化，造成延滯，實無合併之實益，被告此項請求礙難准
    許。
　㈡本案被告己○○、甲○○所犯之罪，非死刑、無期徒刑、最輕本
    刑為3年以上有期徒刑之罪，或高等法院管轄第一審之案件
    ，被告均於準備程序中，就前揭被訴事實為有罪之陳述，經
    告以簡式審判程序之旨，並聽取被告與公訴人之意見後，本
    院爰依刑事訴訟法第273條之1第1項規定，裁定本案行簡式
    審判程序。
二、證據名稱：
  ㈠證人即另案被告曾建勲警詢、偵訊之供述（雲警港偵1224卷
    一第71至79、81至87、89至92頁，雲警虎偵2521卷一第35至
    39頁，偵7875卷第29至34頁）
  ㈡證人即另案被告陳彥銘警詢、偵訊之供述（雲警港偵1224卷
    一第93至96、97至103、105至108頁，雲警虎偵2521卷一第1
    至22、23至26頁，偵7875卷第29至34頁）
  ㈢證人即告訴人陳佩蓉109年8月14日警詢筆錄（雲警港偵0034
    卷第142至144頁）
  ㈣證人即告訴人陳如新109年8月13日警詢筆錄（雲警港偵0034
    卷第159至161頁）
  ㈤證人即被害人庚○○109年8月14日警詢筆錄（雲警港偵0034卷
    第178至183頁）
  ㈥證人即告訴人胡思祥109年8月16日警詢筆錄（雲警港偵0034
    卷第198至201頁）
  ㈦證人即共同被告乙○○之供述（雲警港偵0034卷第43至47頁，
    偵7875卷第103至108、109、115至118頁，本院卷二第209至
    244頁）
  ㈧證人即共同被告丁○○之供述（雲警港偵0034卷第49至57、131
    至134頁，偵7875卷第89至94頁，本院卷二第317至354頁）
  ㈨證人即共同被告戊○○之供述（雲警港偵0034卷第59至73、75
    至79、81至87、89至99、第101至105頁，雲警虎偵2521卷一
    第40至44頁，偵7875卷第39至46、47頁，本院卷一第261至2
    99頁，本院卷三第293至321頁）
  ㈩證人即共同被告丙○○之供述（雲警港偵0034卷第17至23頁，
    偵7875卷第63至67、69、111至114頁，本院卷三第21至55頁
    ）
  告訴人陳佩蓉之台新銀行、中國信託銀行ATM交易明細影本5
    紙（雲警港偵0034卷第152至154頁）、宜蘭縣政府警察局羅
    東分局順安派出所陳報單、受理刑事案件報案三聯單、受理
    各類案件紀錄表、受理詐騙帳戶通報警示簡便格式表、內政
    部警政署反詐騙諮詢專線紀錄表各1份（雲警港偵0034卷第1
    41、145至148、150至151頁）
　告訴人陳如新之桃園市政府警察局龜山分局龜山派出所受理
    詐騙帳戶通報警示簡便格式表2份（雲警港偵0034卷第168至
    170頁）、郵政自動櫃員機交易明細表影本1紙（雲警港偵00
    34卷第163頁）、桃園市政府警察局龜山分局龜山派出所陳
    報單、受理各類案件紀錄表、受理刑事案件報案三聯單、金
    融機構聯防機制通報單、內政部警政署反詐騙諮詢專線紀錄
    表各1份（雲警港偵0034卷第157、162、164至167、171頁）
  被害人庚○○之屏東縣政府警察局潮州分局中山路派出所受理
    詐騙帳戶通報警示簡便格式表3份（雲警港偵0034號卷第187
    、190至191頁）、中國信託銀行ATM交易明細影本3紙（雲警
    港偵0034卷第192至193頁）、屏東縣政府警察局潮州分局中
    山路派出所陳報單、受理各類案件紀錄表、受理刑事案件報
    案三聯單、內政部警政署反詐騙諮詢專線紀錄表各1份（雲
    警港偵0034卷第173、176至177、185至186頁）、被害人庚○○與詐欺集團之通聯紀錄截圖4張、跨行存款通知之簡訊截圖
    2張（雲警港偵0034卷第194至196頁）
　告訴人胡思祥之桃園市政府警察局桃園分局武陵派出所受理
    詐騙帳戶通報警示簡便格式表1份（雲警港偵0034號卷第204
    頁）、中華郵政帳戶交易資料、郵政存簿及內頁交易明細影
    本各1份（雲警港偵0034卷第208、210頁）、桃園市政府警
    察局桃園分局武陵派出所陳報單、金融機構聯防機制通報單
    、受理刑事案件報案三聯單、受理各類案件紀錄表、內政部
    警政署反詐騙諮詢專線紀錄表各1份（雲警港偵0034卷第197
    、205、211至213、202至203頁）、告訴人胡思祥與詐欺集
    團之通聯紀錄截圖2張、LINE對話紀錄截圖2張（雲警港偵00
    34卷第206至207頁）
  人頭帳戶相關資料：
  ⒈翁慈薇之中國信託銀行帳號000-000000000000號帳戶交易明
    細1份（雲警港偵0034卷第9頁）
  ⒉吳秉權之中國信託銀行帳號000-000000000000號帳戶交易明
    細1份（雲警港偵0034卷第11頁）
  ⒊林家弘之霧峰郵局帳號000-00000000000000號帳戶交易明細1
    份（雲警港偵0034卷第13頁）
  ⒋林家弘之臺灣銀行帳號000-000000000000號帳戶交易明細1份
    （雲警港偵0034卷第15頁）
  ⒌玉山銀行集中管理部110年12月1日玉山個（集）字第1100117
    257號函所附帳號0000000000000號帳戶交易明細（本院卷二
    第419至420頁）
  被告甲○○於109年8月13日提領之監視器錄影畫面截圖1份（雲
    警港偵0034卷第35至38頁，同第137至140頁）
  通訊軟體「蝙蝠」群組「復仇者聯盟」暱稱「寄居蟹」、「
    白胖子」、「黑胖子」等人之對話紀錄截圖1份（雲警港偵1
    224卷二第135至149頁）
  雲林縣北港鎮台糖加油站現場平面圖1份（本院卷一第303至3
    11頁）
  雲林縣警察局北港分局搜索、扣押筆錄、扣押物品目錄表、
    扣案物照片、現場照片各1份（本院卷一第313至317、327至
    359頁）
  被告甲○○與其他共犯於便利商店聚集之監視器畫面截圖4張（
    雲警港偵0034卷第33至34頁，同第135至136頁）
  被告己○○之供述（雲警港偵0034卷第107至111、113至129、1
    31至134頁，雲警虎偵2521卷一第27至34頁，偵7875卷第29
    至34頁，本院卷三第403至422頁，本院卷四第51至57、75至
    93頁）
  被告甲○○之供述（雲警港偵0034卷第25至31、39至41頁，偵6
    63卷第57至61、63頁，本院卷三第91至126頁，本院卷四第5
    至11、29至47頁）
三、論罪科刑
　㈠核被告己○○、甲○○就附表一編號1至4所示之犯行，均係犯刑
    法第339條之4第1項第2款之三人以上共同詐欺取財罪、違反
    洗錢防制法第14條第1項之洗錢罪。
　㈡被告甲○○於附表一編號1至4對同一被害人匯入款項之多次提
    款行為，係於密切接近之時地實施，侵害同一之法益，各行
    為之獨立性極為薄弱，依一般社會健全觀念，在時間差距上
    ，難以強行分開，在刑法評價上，以視為數個舉動之接續施
    行，合為包括之一行為予以評價，較為合理，應均屬接續犯
    ，而各為包括之一罪。
  ㈢被告甲○○提領人頭帳戶款項、被告己○○收取及上繳贓款行為
    ，實際分擔詐欺犯罪之部分行為，即與同詐欺集團其他成員
    之間，各具有相互利用之共同犯意，並各自分擔部分犯罪行
    為，應認被告己○○、甲○○與各次參與詐欺取財犯行之同集團
    其他成員間，具有犯意聯絡及行為分擔，均為共同正犯。
  ㈣被告己○○、甲○○就附表一各編號所犯之三人以上共同詐欺取
    財罪、洗錢防制法第14條第1項之洗錢罪，均係以一行為觸
    犯數罪名，為想像競合犯，應依刑法第55條規定，從一重之
    三人以上共同詐欺取財罪處斷。
　㈤被告己○○、甲○○就附表一編號1至4之罪，犯意各別，行為互
    異，侵害被害法益不同，應分論併罰。
　㈥爰審酌被告己○○、甲○○意圖不法獲取金錢利益，無視近年詐
    欺案件頻傳，詐欺手段日趨集團化、組織化、態樣繁多且分
    工細膩，每造成廣大民眾受騙，損失慘重，仍參與詐欺集團
    為多次詐欺犯行，被告甲○○前往提款機提款，所得款項由被
    告己○○負責清點、保管，足見價值觀念嚴重偏差，並造成告
    訴人及被害人如附表一所示之損害，所為實值非難。惟被告
    己○○、甲○○犯後坦承不諱，未與告訴人及被害人和解或賠償
    。復酌被告甲○○自述學歷為高中肄業，未婚、無子女，與母
    親、家人同住，以貨運助手為業，收入大概3、4萬元，被告
    己○○自述學歷為高中畢業，已婚，育有3名未成年子女，入
    監前因被通緝，沒有工作，入監前與配偶、小孩同住、被告
    己○○、甲○○有關洗錢犯行自白部分之減輕情節等一切情狀，
    各量處如附表二各編號所示之刑，並定應執行刑如主文所示
    。
四、沒收部分：按犯罪所得，屬於犯罪行為人者，沒收之；前二
    項之沒收，於全部或一部不能沒收或不宜執行沒收時，追徵
    其價額，刑法第38條之1第1項前段、第3項分別定有明文。
    次按共同正犯各成員內部間，對於不法利得分配明確時，固
    應依各人實際分配所得沒收；然若共同正犯成員對不法所得
    並無處分權限，其他成員亦無事實上之共同處分權限者，自
    不予諭知沒收（最高法院104年度台上字第3937號判決意旨
    參照）。查被告己○○就附表一編號1至4所示之犯罪所得報酬
    共為4,490元，被告甲○○就附表一編號1至4所示之犯罪所得
    報酬共為4,490元，為被告2人供述在卷，並未扣案，應依刑
    法第38條之1第1項前段、第3項之規定，宣告沒收之，並於
    全部或一部不能沒收或不宜執行沒收時，追徵其價額。
據上論斷，應依刑事訴訟法第273條之1第1項、第299條第1項前
段，洗錢防制法第14條第1項，刑法第339條之4第1項第2款、第5
5條、第51條第5款、第38條之1第1項前段、第3項，判決如主文
。
本案經檢察官黃立宇提起公訴，檢察官顏鸝靚到庭執行職務。
中　　華　　民　　國　　111 　年　　8 　　月　　10  　日
                  刑事第四庭  法  官  張恂嘉
以上正本證明與原本無異。
如不服本判決應於收受判決後 20 日內向本院提出上訴書狀，並
應敘述具體理由；其未敘述上訴理由者，應於上訴期間屆滿後
20 日內向本院補提理由書（均須按他造當事人之人數附繕本）
。「切勿逕送上級法院」。
　  　　　　　　　　　　　   書記官　張宏清
中　　華　　民　　國　　111 　年　　8 　　月　　11　　日
洗錢防制法第14條
有第二條各款所列洗錢行為者，處7年以下有期徒刑，併科新臺
幣5百萬元以下罰金。
前項之未遂犯罰之。
前二項情形，不得科以超過其特定犯罪所定最重本刑之刑。
刑法第339條之4
犯第339條詐欺罪而有下列情形之一者，處1年以上7年以下有期
徒刑，得併科1百萬元以下罰金：
一、冒用政府機關或公務員名義犯之。
二、三人以上共同犯之。
三、以廣播電視、電子通訊、網際網路或其他媒體等傳播工具，
    對公眾散布而犯之。
前項之未遂犯罰之。
附表一：
編號 被害人/告訴人 詐欺方式 被害人匯款時間及金額（單位：新臺幣） 被害人匯入款項之帳戶 提款時間及金額（單位：新臺幣） 提款地點 提款人 1 陳佩蓉 詐欺集團某不詳成員於109年8月13日許撥打電話予陳佩蓉，佯稱訂單設定錯誤，為免重複扣款，需操作ATM解除扣款設定云云，使陳佩蓉陷於錯誤，依指示操作匯款，並隨即遭提領。 109/8/13（19：59） 29,989元 中國信託商業銀行帳號000-000000000000帳戶（戶名：翁慈薇） 109/8/13 （20：05~06） 20,000元 10,000元 雲林縣○○鎮○○路00號第一銀行北港分行 甲○○    109/8/13（20：37） 30,000元  109/8/13 （20：51~52） 20,000元 10,000元 北港鎮中正路65號臺灣企銀北港分行     109/8/13（20：57） 29,985元  109/8/13 （21：08~09） 20,000元 20,000元 北港鎮中正路51號之彰化銀行北港分行     109/8/13（20：40） 30,000元 中國信託商業銀行帳號000-000000000000帳戶（戶名：吳秉權） 109/8/13 （20：49） 20,000元 10,000元 北港鎮文化路65號臺灣企銀北港分行     109/8/13（21：05） 24,985元  109/8/13 （21：24~25） 20,000元 2,000元 北港鎮中正路42號之20之北港文化大樓  2 陳如新 詐欺集團某不詳成員於109年8月13日撥打電話予陳如新，佯稱會員資格設定錯誤，需操作網路銀行及ATM解除設定云云，使陳如新陷於錯誤，依指示操作匯款，並隨即遭提領。 109/8/13（21：01） 49,986元 台灣銀行帳號000-000000000000號帳戶（戶名：林家弘） 109/8/13 （21：33~39） 20,000元 20,000元 20,000元 20,000元 20,000元 雲林縣○○鎮○○路00號第一銀行北港分行     109/8/13（21：06） 49,986元        109/8/13（21：14） 38,123元 中華郵政股份有限公司帳號000-00000000000000號帳戶（戶名：林家弘） 109/8/13 （21：47） 3,000元 北港鎮文化路65號臺灣企銀北港分行     109/8/13（21：23） 16,912元  109/8/13 （21：51~55） 60,000元 60,000元 26,000元 北港鎮文化路54號之北港郵局     109/8/13（21：42） 20,000元        109/8/13（21：49） 15,985元     3 庚○○ 詐欺集團某不詳成員於109年8月12及13日許撥打電話予庚○○，佯稱訂單設定錯誤，為免重複扣款，需操作ATM解除訂貨設定云云，使庚○○陷於錯誤，依指示操作匯款，並隨即遭提領。 109/8/13（21：15） 29,985元 台灣銀行帳號000-000000000000號帳戶（戶名：林家弘） 109/8/13 （21：33~39） 20,000元 9,000元 雲林縣○○鎮○○路00號第一銀行北港分行     109/8/13（21：29） 27,985元 中華郵政股份有限公司帳號000-00000000000000號帳戶（戶名：林家弘） 109/8/13 （21：51~55） 60,000元 60,000元 26,000元 北港鎮文化路54號之北港郵局     109/8/13（21：40） 19,985元  先匯入玉山銀行帳號0000000000000號帳戶（戶名：陳如新），再利用不知情之陳如新於同日21時42分匯款20,000元至中華郵政股份有限公司帳號000-00000000000000號帳戶（戶名：林家弘）    4 胡思祥 詐欺集團某不詳成員於109年8月13日許撥打電話予胡思祥，佯稱會員設定錯誤，為免錯誤扣款貨，需加賴拍照云云，使胡思祥陷於錯誤，依指示操作，並隨即遭匯款及提領。 109/8/13（21：28） 29,985元 中華郵政股份有限公司帳號000-00000000000000號帳戶（戶名：林家弘）    
附表二：
編號 事實 罪名、宣告刑 1 事實一、附表一編號1 己○○犯三人以上共同詐欺取財罪，處有期徒刑壹年參月。 甲○○犯三人以上共同詐欺取財罪，處有期徒刑壹年貳月。 2 事實一、附表一編號2 己○○犯三人以上共同詐欺取財罪，處有期徒刑壹年參月。 甲○○犯三人以上共同詐欺取財罪，處有期徒刑壹年貳月。 3 事實一、附表一編號3 己○○犯三人以上共同詐欺取財罪，處有期徒刑壹年貳月。 甲○○犯三人以上共同詐欺取財罪，處有期徒刑壹年壹月。 4 事實一、附表一編號4 己○○犯三人以上共同詐欺取財罪，處有期徒刑壹年貳月。 甲○○犯三人以上共同詐欺取財罪，處有期徒刑壹年壹月。